【裁判字號】    99,台上,2108
【裁判日期】    990408
【裁判案由】    妨害性自主
【裁判全文】
最高法院刑事判決            九十九年度台上字第二一０八號
上  訴  人  台灣高等法院台中分院檢察署檢察官
被      告  甲○○原名江○○.
上列上訴人因被告妨害性自主案件，不服台灣高等法院台中分院
中華民國九十七年四月八日第二審判決（九十六年度上訴字第二
九二五號，起訴案號：台灣台中地方法院檢察署九十五年度偵字
第二五四六九號），提起上訴，本院判決如下：
    主  文
原判決及第一審判決均撤銷。
甲○○對於十四歲以上未滿十六歲之女子為性交，處有期徒刑拾
月，減為有期徒刑伍月。緩刑年，緩刑期間付保護管束。
    理  由
本件原判決認定：被告甲○○（原名江○○，於民國九十五年九月十
四日更名）經由電腦網路聊天室認識被害人即代號0000 0000 之
少女（八十年四月生，人別資料詳卷，下稱甲女），在多次藉由
網路即時通與甲女交談過程，得知甲女係未滿十五歲，尚在國民
中學就讀，正準備考高級中學之女子。被告竟利用甲女年少心智
尚未成熟，對情愛仍懵懂無知等情況下，以其等為交往中之男女
朋友為由，於九十五年七月七日下午，將甲女帶回其台中縣○○鎮
○○路○○巷○○弄○號住處，並在甲女同意情況下，先脫去甲女
之衣物，再以陰莖插入甲女陰道內之方式，對甲女為性交行為一
次，其後不久又接續性交一次。嗣因甲女經醫師診斷發現懷孕而
報警循線查悉等情。係以：上揭事實，業據甲女於警詢（除被告
對其性交之時間外，詳後述）、偵訊及第一審審理時指證明確，
且查：（一）被告亦不否認曾帶甲女回家三次，且每次均換衣服
，甲女並因此目睹其裸露之身體等語（見警卷第五頁），復有甲
女與被告所繪製之現場圖（即被告房間陳設圖）、被告身上之刺
青照片附卷可參（見警卷第一八、一九頁，偵字第二五四六九號
偵查卷第一四至一七頁），被告與甲女所繪製現場圖之房間擺設
內容均大致相同，且被告身上刺青位置亦與甲女指述之部位及花
樣亦大同小異，甲女如僅係無意間瞥見在房間內更換衣物之被告
身體，應無可能詳細描述被告刺青之內容，顯示被告確實曾在甲
女面前脫去衣褲，二人並曾裸身相視達一定時間。被告於警詢、
偵訊、第一審及原審審理時均坦承曾帶甲女至○○婦產外科墮胎，並
在手術同意書上簽名及負擔手術費用，且於警詢及偵訊時，亦陳
稱：為甲女行墮胎手術之診所係伊所選擇等語（見警卷第四頁，
同上偵卷第一二頁），並坦承甲女曾拿記載甲女已懷孕之診斷證
明書予其觀看等情，衡之常情若非因被告與甲女發生性行為致其
懷孕，甲女何以如此，又若被告未曾與甲女為性行為，豈會毫無
驚訝反應，反而同意帶甲女前往檢查，甚至動墮胎手術之理，並
有○○婦產外科之病歷暨所附之超音波相片、手術同意書與圖解說明
、○○婦產外科之藥品明細及收據、○○○婦產科（診所）診斷證明書
，甲女之戶役政（個人戶籍）資料查詢結果（證明甲女係十四歲
以上未滿十六歲之女子）在卷（均附於核交字第一五一一號卷第
五頁資料袋內）可資參酌。（二）甲女對於與被告性交之時間，
其於警詢時雖指稱係九十五年七月十五日和同年月十八日，然於
第一審時，經以證人身分作證時，證稱：先前在警局所供述之時
間不正確，正確時間係九十五年七月七日等語，並表示在警局製
作筆錄時，沒有很確定的時間，回家之後，求證才發現是七月七
日，不是七月十五日，且具體供述因伊與被告見面的時間，是從
安置機構出來的的隔一天，及伊係九十五年七月六日自安置機構
出來等求證過程等情，而甲女確實於該日自○○安置機構結束安
置返家，亦有○○○家庭暴力及性侵害防治中心九十七年二月一日家防
護字第○○○○○○○○○○號函附保護個案扶助紀錄在卷可按（見原審卷第四五頁，
附件置於原審卷第七四頁密封袋內），甲女於警詢陳述係九十五
年十一月十一日，距案發已有四個月左右，精確時間不免有所出
入，然甲女既能確認係自安置機關返家之翌日與被告發生性行為
，並藉由查證結束安置之日期，在第一審確定與被告性交之時間
，尚難認有何不可採之處，且甲女如係意圖攀誣被告，實無須求
證何者為正確時間，反啟疑竇之理。又查甲女之最後一次月經日
期為九十五年六月二十五日，則其排卵日應為九十五年七月十日
左右，而其可能之受孕日期則為九十五年七月五日至同年月十五
日，亦有○○婦產外科簡便行文表（書函）在卷可參（見原審卷第三
九頁）。是以，被告於九十五年七月七日與甲女性交後，依甲女
之受孕期與其於九十五年八月十六日或同年月二十六日先後前往
婦產科檢查所得之懷孕週數亦相互吻合，而可採信。綜上所述，
本件事證明確，被告犯行洵堪認定。已敘明其所憑之證據及認定
之理由。而就被告否認犯罪，辯稱：伊當時均在夜店上班，整天
與許峰銘（原判決及第一審判決均誤載為許明峰）在一起，伊與
許峰銘均係上夜班，上班從晚上十二時起至早上八時止，下班後
幾乎都在睡覺，睡醒即打電腦遊戲，九十五年七月十五日及十八
日，伊沒有回台中縣沙鹿鎮的家，也未與甲女發生性行為，因甲
女害怕家人會知悉其懷孕，找伊幫忙，伊僅係好意幫助她在手術
同意書上簽名，案發後甲女試圖向伊要錢未果，遂提起告訴，然
無論依甲女在偵查中指稱發生性行為之日期即九十五年七月十五
日、十八日，或依甲女在第一審所改稱發生性行為之日期即同年
七月七日，均與甲女診斷證明書及墮胎時所研判之懷孕周期不符
等語。則以：（一）被告以被害人指證之性行為發生日推算懷孕
週期，而謂被害人之指證與婦產科診所出具之診斷證明書上所載
懷孕週數不符云云，因其所援引之計算妊娠週數方法有誤，此部
分辯詞即無可採。另證人許峰銘雖證稱：案發時間被告均與其在
台中市一起上班或玩電腦及睡覺，未回去其台中縣家中等語。惟
查許峰銘係以其與被告共同上班之公司，因工作繁忙，及一直在
一起生活，而知悉被告未離開公司回其台中縣沙鹿鎮家中，此係
其推測之詞，且台中縣與台中市互為接壤，相距不遠，往返不須
花費太多時間，兼以被告除上班外，豈會與許峰銘無時無刻均在
一起，且被告警詢時亦曾供稱其曾帶甲女回家三次，許峰銘所證
與常情不合，且與被告所供亦有出入，況甲女已陳明被告犯罪時
間係九十五年七月七日下午，與被告性交二次，許峰銘對於被告
九十五年七月十五日及七月十八日當日行蹤之證詞，亦難資為被
告有利之證據。（二）被告辯稱：係因被害人認伊有錢，欲向伊
索款未獲，始提出告訴云云，然其亦稱並無存款，且僅借過甲女
新台幣幾百元，則甲女如何會認為其有錢。被告復辯稱：係因甲
女表示腹痛才帶去診所等詞，然被告卻陪同甲女至婦產科，且當
日甲女即在該處動墮胎手術，被告亦於同意書上簽名，均顯示被
告確曾與甲女為性行為，方致如此。被告所辯係事後卸責之詞，
不足採取。（三）關於甲女所述被告身體之刺青特徵，被告於警
詢時辯以：帶甲女回家後，因更換衣服而遭甲女看見其身體；其
於第一審時則稱：與甲女僅係普通朋友，其很少帶朋友回家云云
，所述有互相矛盾且與常情相違之情形，亦無足取。均已依憑卷
證資料，在理由內一一指駁及說明。並敘明核被告所為，係犯刑
法第二百二十七條第三項之對於十四歲以上未滿十六歲之女子為
性交罪。其先後二次與被告發生性交行為，時間緊接，且在同一
場所，同一機會接續為之，僅論以一罪。因認第一審依刑法第二
百二十七條第三項，審酌被告無犯罪前科，有台灣高等法院被告
前案紀錄表足稽，惟其行為不但損及被害人身體健康，亦造成被
害人心理創傷，並否認犯罪，尚無悔悟之意等一切情狀，論被告
以對於十四歲以上未滿十六歲之女子為性交罪，量處有期徒刑十
月，並以被告犯罪時間係在九十六年四月二十四日以前，核與中
華民國九十六年罪犯減刑條例第二條第一項第三款規定相符，減
其刑二分之一，減為有期徒刑五月，核其認事用法及量刑，並無
違法或顯然不當之情形。被告第二審上訴意旨否認犯行，指摘第
一審量刑過重，為無理由，因而駁回被告在第二審之上訴。另審
酌被告無犯罪前科，業如上述，其對未滿十六歲之甲女犯罪，雖
違反刑法保護未滿十六歲少年之規定，然被告行為時，亦年僅二
十二歲餘，且與甲女於雙方合意之情況下性交，事後曾陪同甲女
前往婦產科檢查，因甲女腹中胚胎發育不良而終止懷孕，且曾同
意甲女和解之要求，並在和解書上簽署，但因甲女家人意見歧異
而未果，亦有和解書一紙在卷可憑，被告之行為雖與法律相違背
，然對甲女之傷害非鉅，並考量被告本身之智識程度、行為時之
年齡、素行及犯罪手段，其經此科刑教訓，當知所警惕而無再犯
之虞，認對其宣告之刑以暫不執行為適當，爰併宣告緩刑三年，
以啟自新。經核原判決認事用法除後述部分外，原無不合。惟按
：犯刑法第九十一條之一所列之罪（即犯第二百二十一條至第二
百二十七條……及其特別法之罪），受緩刑之宣告者，應於緩刑
期間付保護管束，為同法第九十三條第一項第一款所明定。原判
決既維持第一審依刑法第二百二十七條第三項論處被告罪刑之判
決，駁回被告在第二審之上訴，另為緩刑之宣告，然漏未依前揭
規定為緩刑期間付保護管束之諭知，揆諸上揭說明，即有判決不
適用法則之違背法令。檢察官上訴意旨執以指摘，為有理由。因
原判決上述違誤，僅屬法律適用不當，尚不影響事實之確定，可
據以為裁判，爰將原判決及第一審判決均撤銷，改判仍量處與原
判決相同之主刑及減得之刑暨為緩刑之宣告，並諭知緩刑期間付
保護管束如主文第二項所示，期臻適法。
據上論結，應依刑事訴訟法第三百九十七條、第三百九十八條第
一款，刑法第二百二十七條第三項、第七十四條第一項第一款、
第九十三條第一項第一款，中華民國九十六年罪犯減刑條例第二
條第一項第三款、第七條，判決如主文。
中    華    民    國  九十九  年    四    月    八    日
                      最高法院刑事第九庭
                          審判長法官  邵  燕  玲
                                法官  李  伯  道
                                法官  孫  增  同
                                法官  李  英  勇
                                法官  施  俊  堯
本件正本證明與原本無異
                                      書  記  官
中    華    民    國  九十九  年    四    月   十三   日
                                                      Ｅ
附錄本案論罪科刑法條
刑法第二百二十七條第三項
對於十四歲以上未滿十六歲之男女為性交者，處七年以下有期徒
刑。

司法院資訊處製作；財團法人民間司法改革基金會備份。
